臺灣臺中地方法院刑事判決
111年度交簡上字第22號
上  訴  人  臺灣臺中地方檢察署檢察官
被      告  祁孟含


上列上訴人因被告因過失傷害案件，不服本院110年度中交簡字
第2272號中華民國110年12月10日刑事簡易判決（聲請簡易判決
處刑案號：110年度偵字第32585號），提起上訴，本院管轄之第
二審合議庭判決如下：
    主  文
原判決撤銷。
祁孟含犯過失傷害罪，處有期徒刑參月，如易科罰金，以新臺幣
壹仟元折算壹日。 
    事  實
一、祁孟含於民國110年3月24日上午，駕駛車牌號碼000－0000號
    自用小客車，沿臺中市西屯區甘肅路1段快車道往成都路方
    向行駛，於同日上午9時51分許，行至甘肅路1段23號前時，
    欲駛入該路段右方之停車場，原應注意變換車道時，應讓直
    行車先行，並注意安全距離，而依當時天候雨、日間自然光
    線、柏油路面濕潤、無缺陷、無障礙物、視距良好，並無不
    能注意之情事，竟疏未注意貿然自該路段快車道向右切入慢
    車道，適賴怡芳騎乘車牌號碼000-0000號普通重型機車，沿
    同向慢車道自右後方直行至該處，突見祁孟含駕駛之上開車
    輛駛近，因而閃避不及發生碰撞，賴怡芳當場人倒地，並受
    有左腳髕骨骨折及右手擦傷之傷害。嗣員警獲報當場處理，
    祁孟含於犯罪被發覺前，向前往事故現場之員警主動承認肇
    事，自首而接受裁判。
二、案經賴怡芳告訴臺灣臺中地方檢察署檢察官偵查起訴。
    理  由
一、本判決下列引用之言詞及書面陳述等各項證據資料，關於被
    告以外之人於審判外陳述之傳聞供述證據，檢察官、被告於
    審判程序中均同意作為證據使用，或知有傳聞證據之情形而
    未於言詞辯論終結前聲明異議（交簡上卷第46至48、133至1
    35頁），本院審酌該等證據作成時之情況，並無取證之瑕疵
    或其他違法不當之情事，且與待證事實具有關聯性，應均具
    有證據能力。其餘認定本案犯罪事實之非供述證據，經查並
    無違反法定程序取得之情，依刑事訴訟法第158條之4規定反
    面解釋，亦應具證據能力。
二、認定犯罪事實所憑之證據及理由：
（一）上開犯罪事實，迭據被告祁孟含於偵查及本院審理中坦承
      不諱（他卷第211至213頁；本院卷第45、136頁），復經
      證人即告訴人賴怡芳於警詢及檢察事務官詢問時指訴綦詳
      （他卷第9至10、211至213頁；發查卷第19至21頁），並
      有臺中市政府警察局道路交通事故初步分析研判表（他卷
      第11至12頁）、臺中市政府警察局第六分局道路交通事故
      現場圖（他卷第13頁）、肇事現場及車輛受損照片共13張
      （他卷第15至27頁）、義大醫療財團法人義大醫院110年4
      月7日、110年5月7日診斷證明書（他卷第29、105頁）、
      臺中市車輛行車事故鑑定委員會110年8月13日中市車鑑字
      第1100004215號函暨檢附之鑑定意見書影本（他卷第215
      至219頁）、臺中市政府警察局第六分局道路交通事故調
      查報告表（一）、（二）（發查卷第37至39頁）、臺中市
      政府警察局道路交通事故談話紀錄表2份（發查卷第41至4
      3頁）、臺中市政府警察局道路交通事故補充資料表（發
      查卷第55頁）、路口監視器錄影畫面翻拍照片2張（發查
      卷第63頁）、車牌號碼000-0000、ARM-6817號車輛詳細資
      料報表（發查卷第65至67頁）、證號查詢汽、機車駕駛人
      詳細資料報表（發查卷第69至71頁）在卷可參，足認被告
      之自白與事實相符，堪以採信。
（二）按汽車在同向二車道以上之道路（車道數計算，不含車種
      專用車道、機車優先道及慢車道），變換車道時，應讓直
      行車先行，並注意安全距離，道路交通安全規則第98條第
      1項第6款定有明文。被告既持有合格之駕駛執照行駛於道
      路上，對於上揭交通規則自無不知之理，且依當時天候雨
      、日間自然光線、柏油路面濕潤、無缺陷、無障礙物、視
      距良好等情，有上開道路交通事故調查報告表(一)及現場
      照片等附卷可憑，足見被告當時並無不能注意之情事，被
      告駕駛自用小客車行駛於上開路段之快車道，未讓直行車
      先行即貿然向右變換車道，以致與告訴人之機車發生擦撞
      而肇事，告訴人因而受有左腳髕骨骨折及右手擦傷等傷勢
      ，被告對於本案車禍事故之發生，自有過失，且被告過失
      駕駛肇事行為與告訴人所受前開傷勢間顯具有相當因果關
      係甚明。
（三）綜上所述，本件事證明確，被告犯行洵堪認定，應依法論
      科。
三、論罪科刑：
（一）核被告所為，係犯刑法第284條前段之過失傷害罪。
（二）被告於肇事後，員警接獲報案前往處理而尚不知肇事人姓
      名時，即在事故現場向員警表示其為肇事者一節，有臺中
      市政府警察局道路交通事故肇事人自首情形紀錄表（發查
      卷第59頁）附卷可參，是被告顯係於有偵查犯罪權限之機
      關或公務員知悉其上開犯罪前，即自首而接受裁判，合於
      刑法第62條前段自首之要件，應依法減輕其刑。　　　
四、撤銷改判之說明：
（一）原審認被告犯過失傷害罪，事證明確，予以論罪科刑，固
      非無見；惟按刑罰之量定，固屬法院自由裁量之職權行使
      ，而刑事審判之量刑，既旨在實現刑罰權分配之正義，法
      院對科刑判決之被告量刑，自應符合罪刑相當原則，使罰
      當其罪，以契合人民之法律感情。此所以刑法第57條明定
      科刑時應審酌一切情狀，尤應注意該條所列各款情形，以
      為科刑輕重之標準，並應受比例原則與平等原則等一般法
      律原則之支配，以期達成客觀上之適當性、相當性與必要
      性之價值要求。而在犯罪後態度之考量上，除被告是否已
      自白犯罪外，亦應一併注意被告與告訴人或被害人家屬互
      動所展現之誠意，亦即被告是否確實盡己最大努力，試圖
      達成和解以彌補犯罪所生之損害。經查，被告就本件道路
      交通事故應負全部之肇事責任，告訴人則無肇事因素，此
      有前揭臺中市車輛行車事故鑑定委員會之鑑定意見書影本
      （他卷第215至219頁）存卷可考，是被告之過失情節，顯
      屬嚴重；復衡以被告雖始終坦承犯罪，然案發迄今仍未能
      與告訴人達成和解，犯罪所生之損害尚未經填補，難認被
      告確已盡其所能展現彌補自身犯罪所生損害的努力或嘗試
      ，犯後態度要非甚為良好。基上各情，被告就本件車禍事
      故為肇事全責之違反義務程度、犯罪所生之損害、犯罪後
      之態度等情狀，原審於科刑時，僅判處被告有期徒刑2月
      ，與罪刑相當、比例原則之要求尚未盡契合，而有輕重失
      衡之瑕疵，難謂允當。是檢察官據告訴人請求上訴，以被
      告犯後未積極與告訴人和解，原審量刑過輕為由，指摘原
      判決不當等語，核屬有據，為有理由，自應由本院將原判
      決予以撤銷改判。
（二）爰審酌被告駕駛自用小客車上路，本應恪遵各項交通安全
      法規，謹慎駕駛，卻貿然自快車道變換車道，未讓後方之
      直行車先行，致告訴人因此受有前揭左腳髕骨骨折及右手
      擦傷，蒙受身體及心靈之痛苦；復衡酌被告迄今未有彌補
      或賠償告訴人任何損失以盡力獲取原諒，紛爭處理態度難
      認主動積極；又被告就本案車禍事故為全部肇事原因，告
      訴人則無肇事因素，已如前述，堪認被告違反注意義務之
      程度重大，所為實屬不該；惟考量被告犯後坦認犯行，態
      度非劣；另酌以其前無犯罪之前科紀錄，此有臺灣高等法
      院被告前案紀錄表1份在卷可佐，素行尚佳，兼衡被告於
      本院審理時自陳大學畢業、目前為設計工作自由接案業者
      、月收入平均約新臺幣4萬元、未婚、整體經濟狀況小康
      等語（簡上卷第137頁）之智識程度、經濟與家庭生活狀
      況等一切情狀，量處如主文所示之刑，並諭知易科罰金之
      折算標準。
 據上論斷，應依刑事訴訟法455條之1第1項、第3項、第369條第
1項前段、第364條、第299條第1項前段，刑法第284條前段、第6
2條前段、第41條第1項前段，刑法施行法第1條之1第1項，判決
如主文。
本案經檢察官黃怡華聲請簡易判決處刑及提起上訴，檢察官王淑
月到庭執行職務。
中　　華　　民　　國　　111 　年　　4 　　月　　19　　日
                  刑事第一庭    審判長法  官  李進清
　　　　　　　　　                    法  官  張德寬
　　　　　　　　　                    法  官  路逸涵
以上正本證明與原本無異。
                                      書記官  王崑煜
中　　華　　民　　國　　111 　年　　4 　　月　　19　　日
附錄本案論罪科刑法條全文
中華民國刑法第284條
因過失傷害人者，處1年以下有期徒刑、拘役或10萬元以下罰金
；致重傷者，處3年以下有期徒刑、拘役或30萬元以下罰金。